【裁判字號】    90,交訴,9
【裁判日期】    900523
【裁判案由】    業務過失致死
【裁判全文】
臺灣臺中地方法院刑事判決                              九十年度交訴字第九號
    公  訴  人  臺灣臺中地方法院檢察署檢察官
    被      告  甲○○
右列被告因業務過失致死案件，經檢察官提起公訴（八十九年度偵字第一九二一九號
）本院判決如左：
    主      文
甲○○無罪。
    理      由
一、公訴意旨略以：被告甲○○係彰化縣鹿港鎮「松和通運有限公司」之曳引車司機
    ，為從事駕駛業務之人，於民國八十九年十一月十七日上午七時三十分許，駕駛
    車號ＩＣ─五一二號曳引車，後掛車號９Ｑ─六七號拖車，沿臺中市○○○路，
    經六順橋左轉旱溪西路，由臺中縣太平市○○路往臺中縣大里市方向行駛，途經
    旱溪西路距六順橋旁之第一支電桿處，應注意汽車行駛時，駕駛人應注意兩車併
    行之間隔，並隨時採取必要之安全措施，而依當時情形又無不能注意之情事，竟
    疏於注意該處之路寬已由五點零五公尺減縮為四公尺，猶將上開曳引車行駛於該
    路段之外側車道靠邊緣處，適被害人朱子健騎乘車號ＹＪＬ─五００號重型機車
    亦同向行駛於右側，於到達上開路段時，為避免與該曳引車發生碰撞而以機車車
    頭擦撞路邊水溝上緣之路緣後，人往左邊路面倒地，為上開曳引車之右後車輪輾
    壓，致受有顱骨破裂併腦挫裂創之傷害，當場不治死亡，因認被告涉有刑法第二
    百七十六條第二項之業務過失致人於死罪嫌云云。
二、按犯罪事實應依證據認定之，無證據不得認定其犯罪事實。又不能證明被告犯罪
    者，應諭知無罪之判決。刑事訴訟法第一百五十四條、第三百零一條第一項分別
    定有明文。又刑法上之過失，其過失行為與結果間，在客觀上有相當因果關係始
    得成立，所謂相當因果關係，係指依經驗法則，綜合行為當時所存在之一切事實
    ，為客觀之事後審查，認為在一般情形下，有此環境、行為之同一條件，均可發
    生同一之結果者，則該條件即為發生結果之相當條件，行為與結果即有相當因果
    關係。反之若在一般情形下，有此同一條件存在，而依客觀之審查，認為不必皆
    發生此結果者，則該條件與結果並不相當，僅為偶然之事實而已，其行為與結果
    間即無相當因果關係（最高法院七十六年台上字第一九二號判例參照），合先敘
    明。
三、本件公訴人認被告甲○○涉有業務過失致死罪嫌，無非係以肇事現場之路寬已由
    五點零五公尺減縮為四公尺，被告猶將上開曳引車行駛於該路段之外側車道靠邊
    緣處，適被害人朱子健騎乘機車亦同向行駛於該車右側，為閃避上開曳引車及道
    路邊緣之突起處，而遭上開曳引車右後車輪輾壓，並有證人乙○○之證述，及道
    路交通事故調查報告表、現場照片等附卷可稽，被告竟疏未注意車前狀況及兩車
    併行之間隔，並隨時採取必要之安全措施，以致肇事，致被害人死亡，而被告之
    過失與被害人死亡之結果間，具有相當因果關係，為其主要論據。訊據被告固坦
    承有於右揭時、地駕駛上開曳引車以右後車輪輾壓被害人致死等情不諱，但堅詞
    否認右揭業務過失犯行，辯稱：伊當時行駛於前面，被害人在伊後方，因為前方
    有車子，所以伊車速並不快，後來伊有聽到碰的一聲，伊才從後照鏡看到右後輪
    輾壓被害人，而事發前兩車並沒有發生擦撞，伊應無過失等語。
四、經查：(一)被害人朱子健確在本件車禍中為被告甲○○所駕駛上開曳引車之右後車
    輪輾壓，致受有顱骨破裂併腦挫裂創之傷害而死亡一情，業經臺灣臺中地方法院
    檢察署檢察官督同法醫師相驗屬實，製有相驗筆錄、相驗屍體證明書及驗斷書在
    卷可憑，此部分事實，自無疑義。(二)本件肇事地點為臺中市○區○○○路口交界
    處，為劃有雙向禁止超車線之雙向快車道，速限時速四十公里之下坡路段，案發
    地點之南向快車道寬原為五點五公尺，惟自旱溪西路距六順橋旁之第一支電桿處
    起，車道寬則減縮為四公尺，且方向呈右彎彎道，而肇事地點路面開闊，視界良
    好，案發當時天氣晴朗，日間光線充足，路面乾燥、無缺陷亦無障礙物，視距良
    好，被告所駕駛之營業用半聯結車，肇事後順向左斜停於往大里市○○○○道上
    ，右側前輪及後輪分別距路邊尚有一點一五公尺及一點五公尺，左側前輪則靠近
    中央雙向禁止超車線，而被害人所騎乘之重型機車前車頭部分毀損，肇事後機車
    倒放於被告之營業用半聯結車之右後方處，車身打橫於水泥突出路緣，車頭朝向
    車道中線等情，此有臺中市警察局第三分局警員所繪製之道路交通事故調查報告
    表及現場照片附卷可按；復參酌證人乙○○於警訊、偵查及本院審理時均證稱：
    朱子健所騎機車行駛在台中市六順橋上時，是在被告曳引車之後面，伊車輛與被
    告車輛間尚有二輛自用小客車，朱子健所騎機車在自小客車之右側，待轉彎到台
    中縣市○○○○○路段時，朱子健之機車就在被告車輛之側面，機車撞到路緣，
    其人彈跳左側，朱子健遭被告右後輪輾斃等情，可知被告於車道未減縮前，即已
    先行駛入縮減之狹隘路面，並未阻礙被害人機車通行於該處，而被告顯然係遵行
    車道往臺中縣大里市方向行駛，被害人則緊隨被告車後行駛於同向車道。又觀諸
    前開調查報告表及卷附現場照片顯示，被害人機車於撞及路邊水泥護欄前已由車
    道外側向內倒地，而遺留有與道路標線呈左斜走向之刮地痕約四點五公尺，依上
    所述可認本件應係被害人騎乘機車至肇事地點，未遵守道路交通規則第九十四條
    第三項所定應注意車前狀況，並隨時採取必要之安全措施，而依當時情形，又無
    不能注意之情形，竟疏未注意車前路面已減縮之狀況，而採取減速措施，以致肇
    事，始為肇事因素，是被害人所騎乘機車倒地之原因，應與於同向車道左側被告
    所駕駛之營業用半聯結車無關，被告之駕駛行為於本案中並非肇事因素，在一般
    情形下，有此同一條件存在，而依客觀之審查，應可認定不必皆發生此車禍死亡
    結果，揆諸首開判例意旨，被告之駕駛行為與被害人之死亡結果間均無相當因果
    關係。本案經送臺灣省臺中市區車輛行車事故鑑定委員會鑑定，雖未有鑑定報告
    ，惟依其函覆說明內容，亦敘明：「．．．據卷附現場照片（九十年度相字第一
    七三八號卷第一一、二八面）顯示，肇事處位在右彎彎道，車（按即朱子健機
    車）在撞及路邊護欄前已經倒地；而遺有與道路標線呈左斜走向之刮地痕，換言
    之，朱車撞及水泥護欄前倒地方向係由外往內，依此狀況研判，其倒地原因應
    與左側之尤車（按即被告車輛）無關，若如此，甲○○駕駛營半聯結車在本
    案應無肇事因素。」等情，有該委員會九十年四月十六日中市鑑字第九００一一
    九號函一份附卷可資佐參。(三)綜上所述，被告之駕駛行為於本案車禍之發生，依
    客觀之審查，認為不必皆發生此結果，是難謂被告之行為與被害人之死亡間有相
    當因果關係，被告上開所辯無過失等語，堪可採信。此外，復查無其他積極證據
    ，足資證明被告對於本件車禍之發生有何過失責任，既不能證明被告犯罪，爰諭
    知無罪之判決。
據上論斷，應依刑事訴訟法第三百零一條第一項，判決如主文。
中      華      民      國    九十    年      五      月    二十三      日
                               臺灣臺中地方法院交通法庭
          法  官  張  國  華
右正本證明與原本無異
如不服本判決應於送達後十日內向本院提出上訴狀，上訴於台灣高等法院台中分院（
須附繕本）
                                          書記官
中      華      民      國    九十    年      五      月    二十九      日


司法院資訊處製作；財團法人民間司法改革基金會備份。
